【裁判字號】    97,訴緝,20
【裁判日期】    970711
【裁判案由】    違反槍砲彈藥刀械管制條例
【裁判全文】
臺灣彰化地方法院刑事判決              97年度訴緝字第20號
公  訴  人  臺灣彰化地方法院檢察署檢察官
被      告  甲○○
                      號
                    （另案於臺灣雲林第二監獄執行中）
指定辯護人  張智學律師
上列被告因違反槍砲彈藥刀械管制條例案件，經檢察官提起公訴
（93年度偵字第6616、7179、7658號），本院判決如下：
    主  文
甲○○共同未經許可，持有可發射子彈具有殺傷力之槍枝，處有
期徒刑壹年拾月，併科罰金新臺幣陸萬元，罰金如易服勞役，以
新臺幣壹仟元折算壹日，扣案之可發射子彈具有殺傷力之仿SIG
SAUER 廠P 二二０型改造手槍壹枝（含彈匣，槍枝管制編號：0
000000000號）及可發射子彈具有殺傷力之仿BERETTA
廠八四型改造手槍壹枝（含彈匣，槍枝管制編號：000000
0000號）均沒收。
    事  實
一、甲○○與林宗宥、徐永豐三人租屋同住，竟仍未經許可，緣
    黃睦順前於民國93年6 、7 月間某日，在彰化縣鹿港鎮某處
    ，經由徐永豐幫助向莊志豪購得可發射子彈具殺傷力之仿
    SIG SA UER廠P220型改造手槍1 枝（以下稱A 槍；含彈匣，
    槍枝管制編號：0000000000號）及具殺傷力之土造子彈1 顆
    後，因該A 槍經試射擊發不成，而於93年8 月間，去電告知
    徐永豐表示A 槍之擊發功能故障，要求徐永豐取回修理，甲
    ○○明知未經中央主管機關許可，不得持有可發射子彈具有
    殺傷力之槍枝及子彈，竟仍未經許可，接受徐永豐之囑託稱
    ：前往黃睦順家中取回該A 槍連同土造子彈1 顆以及另一把
    徐永豐所有、寄藏於黃睦順處之可發射子彈具有殺傷力之仿
    BERETT A廠84型之改造手槍1 枝（以下稱B 槍；含彈匣，槍
    枝管制編號：0000000000號），並先將A 槍交予綽號「阿新
    」之人等語。甲○○乃於93年8 月31日，前往黃睦順住處取
    回該A 槍、土造子彈1 顆及B 槍，因無法聯絡到「阿新」，
    因林宗宥正要前往彰化地區看其車輛送修情形，甲○○即與
    其連絡將槍枝帶回彼等租屋處交予徐永豐後，二人便相約在
    彰化縣溪湖鎮附近，經甲○○將上開A 槍、B 槍及土造子彈
    1 顆交予林宗宥代為攜返租屋處交予徐永豐，林宗宥即未經
    許可而持有上開槍、彈，林宗宥並因該A 槍內含有該土造子
    彈1 顆，為免遭警查獲，乃先將該A 槍及土造子彈1 顆，放
    置在南投縣投18公路2 公里處，並先將B 槍攜回租屋處交予
    徐永豐。嗣於93年9 月1 日晚間10時40分許，經警前往台中
    縣烏日鄉○○路○ 段2 之15號1 樓徐永豐等人租屋處，當場
    查獲林宗宥，並扣得B 槍1 枝；再於93年9 月9 日下午2時
    50分許，經林宗宥帶同警員前往南投縣投18公路2 公里處，
    查獲A 槍1 枝及土造子彈1 顆，而查悉上情。
二、案經彰化縣警察局員林分局報請臺灣彰化地方法院檢察署檢
    察官偵查起訴。
    理  由
壹、證據能力之說明
一、按法院或檢察官得囑託醫院、學校或其他相當之機關、團體
    為鑑定，或審查他人之鑑定，並準用第203 條至第206 條之
    1 之規定，刑事訴訟法第208 條第1 項亦定有明文。依此，
    檢察官對於偵查中之案件，認為須實施鑑定者，固應就具體
    個案，選任鑑定人或囑託鑑定機關（團體）為之；但對於司
    法警察機關調查中之案件，或有量大或急迫之情形，為因應
    實務之現實需求，如檢察官針對該類案件之性質（例如：查
    扣之毒品必須檢驗其成份、對施用毒品之犯罪嫌疑人必須檢
    驗其體內有無毒品代謝反應、對於查扣之槍砲彈藥必須檢驗
    有無殺傷力、對違反野生動物保育法案件必須鑑定是否屬於
    保育類動物案件等），認為當然有鑑定之必要者，經參考法
    務部92年5 月20日法檢字第092080 203號函送之法務部「因
    應刑事訴訟法修正工作小組」研討之刑事訴訟法修正相關議
    題第21則之共識結論，以及臺灣高等法院於92年8 月1 日舉
    行之刑事訴訟法新制法律問題研討會第3 則法律問題研討結
    果之多數說（載於司法院92年8 月印行「刑事訴訟法新製法
    律問題彙編」第15頁至第18頁），基於檢察一體原則，得由
    該管檢察長對於轄區內之案件，以事前概括選任鑑定人或囑
    託鑑定機關（團體）之方式，俾便轄區內之司法警察官、司
    法警察對於調查中之此類案件，得即時送請事前已選任之鑑
    定人或囑託之鑑定機關（團體）實施鑑定，該鑑定人或鑑定
    機關（團體）亦應視同受承辦檢察官所選任或囑託而執行鑑
    定業務，其等出具之書面鑑定報告應屬刑事訴訟法第206 條
    所定之傳聞例外，當具有證據能力（法務部92年9 月1 日法
    檢字第0920035083號函可供參照）。從而，本件扣案之仿SI
    G SAUER 廠P220型改造手槍1 枝（A 槍；含彈匣，槍枝管制
    編號：0000000000號）、土造子彈1 顆及仿BERETTA 廠84型
    改造手槍1 枝（B 槍；含彈匣，槍枝管制編號：0000000000
    號），經由查獲之警察單位依先前轄區檢察署檢察長事前概
    括選任鑑定機關，即內政部警政署刑事警察局實施鑑定，該
    鑑定機關所出具之93年10月18日刑鑑字第0930183330號槍彈
    鑑定書、93年10月14日刑鑑字第0930203899號槍彈鑑定書，
    即具有證據能力，而得為本案之證據。
二、又扣案可擊發子彈具殺傷力之改造手槍1 枝（A 槍；含彈匣
    ，槍枝管制編號：0000000000號）、土造子彈1 顆及仿BERE
    TTA 廠84型改造手槍1 枝（B 槍；含彈匣，槍枝管制編號：
    0000000000號），均非屬供述證據而無傳聞法則之適用，惟
    查上開扣案之槍枝係由員警持本院核發之搜索票（93年度聲
    搜字第2701號）依法定程序合法扣得，且亦與本案具有關聯
    性，當有證據能力，均合先敘明。
三、按被告以外之人於審判外之陳述，除法律有規定者外，不得
    作為證據；惟被告以外之人於審判外之陳述，雖不符刑事訴
    訟法第159 條之1 至4 條之例外規定，而經當事人於審判程
    序同意作為證據，法院審酌該言詞陳述或書面陳述作成時之
    情況，認為適當者，亦得為證據，當事人、代理人或辯護人
    於法院調查證據時，知有第159 條第1 項不得為證據之情形
    ，而未於言詞辯論終結前聲明異議者，視為有前項之同意，
    92年9 月1 日修正施行刑事訴訟法第159 條及第159 條之5
    分別定有明文。本件證人徐永豐、黃睦順、證人即共犯林宗
    宥於警詢、偵訊之證述，係屬審判外之陳述，被告未於言詞
    辯論終結前聲明異議，依前揭法律規定，自應擬制被告已同
    意上開審判外之陳述亦有證據能力，且本院審酌該言詞陳述
    或書面陳述作成時之情況亦認為適當，是本院自得引為裁判
    之基礎資料。
貳、認定犯罪事實所憑之各項證據及理由
    上開事實，業據被告甲○○迭於警詢、偵訊、本院準備程序
    及審理時均坦承不諱，核與證人徐永豐、黃睦順、證人即共
    犯林宗宥於警詢、偵訊及本院審理時證述及供述之情節相符
    ，此外並有該仿SIG SAUER 廠P220型改造手槍1 枝（A 槍；
    含彈匣，槍枝管制編號：0000000000號）、土造子彈1 顆及
    仿BERETTA 廠84型改造手槍1 枝（B 槍；含彈匣，槍枝管制
    編號：0000000000號）扣案可資佐證，又前揭槍枝、子彈，
    經送內政部警政署刑事警察局鑑定結果，係認：「一送鑑改
    造90手槍壹枝（槍枝管制編號：0000000000號），認係由仿
    SIG SAUER 廠P220型半自動手槍製造之玩具手槍換裝土造金
    屬槍機及土造金屬槍管改造而成之改造手槍，機械性能良好
    ，可供擊發適用子彈使用，認具殺傷力。二送鑑改造子彈壹
    顆，認係土造子彈，具直徑8.86mm金屬彈頭，經實際試射，
    可擊發，認具殺傷力」、「二送鑑八釐米手槍壹枝（槍枝管
    制編號：0000000000號），認係由仿BERETTA 廠84型半自動
    手槍製造之玩具手槍換裝土造金屬槍管而成之改造手槍，機
    械性能良好，可擊發適用子彈，認具殺傷力」，有該局93
    年10月18日刑鑑字第0930183330號槍彈鑑定書、93年10月14
    日刑鑑字第09 30203899 號槍彈鑑定書各1 件在卷可參（參
    見93年度偵字第7658號卷第28至30頁；93年度偵字第6616號
    卷第117 至122 頁）。足見被告之自白與事實相符。本件事
    證明確，被告甲○○上開共同持有槍彈之犯行堪以認定。
、論罪科刑部分
一、我國刑法於94年2 月2 日修正公布，95年7 月1 日施行（下
    稱新法；修正前刑法下稱舊法）後，依最高法院95年度第8
    次刑事庭會議決議內容，有關新舊法之適用原則如下：
    (一)新法第2 條第1 項之規定，係規範行為後法律變更所生新
      舊法律比較適用之準據法，於新法施行後，應適用新法第
      2 條第1 項之規定，為「從舊從輕」之比較。
    (二)基於罪刑法定原則及法律不溯及既往原則，行為之處罰，
      以行為時之法律有明文規定者為限，必行為時與行為後之
      法律均有處罰之規定，始有新法第2 條第1 項之適用。
    (三)比較時應就罪刑有關之共犯、未遂犯、想像競合犯、牽連
      犯、連續犯、結合犯，以及累犯加重、自首減輕暨其他法
      定加減原因（如身分加減）與加減例等一切情形，綜其全
      部罪刑之結果而為比較。
    (四)從刑附屬於主刑，除法律有特別規定者外，依主刑所適用
      之法律。
    (五)有關主刑罰金刑部分，新法第33條第5 款規定罰金刑為新
      臺幣1,000 元以上，以百元計算之，新法施行後，應依新
      法第2 條第1 項之規定，適用最有利於行為人之法律。
    (六)易服勞役之折算標準，新法施行後，應依新法第2 條第1
      項之規定，適用最有利於行為人之法律。
    本案經本院為如附表一所示（綜其全部罪刑比較部分）之比
    較新舊刑法之理由及結果，以舊刑法有利於被告甲○○，依
    刑法第2 條第1 項前段規定，自應適用最有利於被告之舊刑
    法。另易刑處分不在此綜合比較之範圍，詳後述（並參見附
    表二所示）。
二、查被告甲○○行為後，槍砲彈藥刀械管制條例業於94年1 月
    26日，經總統以華總一義字第09400010101 號令公布修正，
    並於94年1 月28日生效。查未經許可，持有可發射子彈具有
    殺傷力之槍枝罪，於修正後，係規定在槍砲彈藥刀械管制條
    例第8 條第4 項，其法定刑為「三年以上十年以下有期徒刑
    ，併科新臺幣七百萬元以下罰金」，較修正前之槍砲彈藥刀
    械管制條例第11條第4 項之法定刑「一年以上七年以下有期
    徒刑，併科新臺幣七百萬元以下罰金」為重，經比較新、舊
    法後，應依刑法第2 條第1 項但書規定，適用較有利於被告
    之舊法，對被告甲○○予以論科。
三、核被告甲○○就上開犯行，係犯修正前槍砲彈藥刀械管制條
    例第11條第4 項之未經許可持有可發射子彈具有殺傷力之槍
    枝罪，及槍砲彈藥刀械管制條例第12條第4 項未經許可無故
    持有子彈罪（此條文未經修正）。茲按槍砲彈藥刀械管制條
    例所謂之運輸，係指以非販賣，非持有之意思，而以單純運
    輸之意思將物自一地運至相當距離之另一地，並含有運輸之
    作用者而言（參見最高法院79年度台上字第981 號判決意旨
    ），查本件被告甲○○與共犯林宗宥，乃因與徐永豐共同租
    屋同住在台中縣烏日鄉○○路○ 段2 之15號1 樓處，始受徐
    永豐所託，將自黃睦順處所取回仿SIG SAUER 廠P220型改造
    手槍1 枝（A 槍）連同土造子彈1 顆及仿BERETTA 廠84型改
    造手槍1 枝（B 槍）攜回渠等租屋處，交還予徐永豐，自難
    認為被告甲○○主觀上有何運輸之犯意，是尚難逕以運輸槍
    彈罪予以論罪，本件公訴人認被告甲○○就上開犯行，係屬
    未經許可運輸槍枝子彈罪，顯非有洽，惟其基本社會事實同
    一，應變更起訴法條，併予審理之。再被告甲○○就上開犯
    罪事實，與同案被告林宗宥間，有犯意聯絡及行為分擔，為
    共同正犯。上開事實，為一持有行為，持有仿SIG SAUER 廠
    P220型改造手槍1 枝（A 槍）、仿BERETTA 廠84型改造手槍
    1 枝（B 槍）及土造子彈1 顆，均係同時觸犯前開2 罪，為
    想像競合犯，應依刑法第55條之規定，從一重之未經許可持
    有可發射子彈具有殺傷力之槍枝罪處斷（被告甲○○行為後
    ，刑法第55條想像競合犯之規定，僅增列「但不得科以較輕
    罪名所定最輕本刑以下之刑」，然此乃僅係法理之明文化，
    對於想像競合犯之認定及科刑，並不生任何影響，爰不另比
    較新舊法）。爰審酌被告明知未經主管機關許可不得持有具
    殺傷力之改造手槍、土造子彈而仍持有之，犯罪之動機可議
    ，且對社會治安仍存有潛在之危險，惟被告犯後始終坦認其
    犯行，深具悔意，態度尚稱良好等一切情狀，量處如主文所
    示之刑，並就併科罰金刑部分，依修正後刑法第42條第3項
    之規定（詳如附表二），諭知易服勞役之折算標準。
四、沒收部分：另刑法於94年2 月2 日修正時，雖有就刑法第38
    條之規定一併修正，但依從刑從屬於主刑之原則，亦應適用
    修正前刑法第38條之規定。查扣案之可發射子彈具有殺傷力
    之仿SIG SAUER 廠P220型改造手槍1 枝（A 槍，含彈匣，槍
    枝管制編號：0000 000000 號）及可發射子彈具有殺傷力之
    仿BERETTA 廠84型改造手槍1 枝（B 槍，含彈匣，槍枝管制
    編號：0000000000號），均係違禁物，應依修正前刑法第38
    條第1 項第1 款之規定宣告沒收。至扣案之土造子彈1 顆，
    因鑑驗試射而已無殺傷力，非屬違禁物，爰不併予宣告沒收
    ，併此敘明。
據上論段，應依刑事訴訟法第299 條第1 項前段、第300 條，修
正前槍砲彈藥刀械管制條例第11條第4 項，槍砲彈藥刀械管制條
例第12條第4 項，刑法第11條前段、第2 條第1 項、第28條（修
正前）、第55條、第42條第3 項、第38條第1 項第1 款（修正前
），判決如主文。
中    華    民    國    97    年    7     月    11    日
                    刑事第二庭    審判長法官  石馨文
                                  法      官  尚安雅
                                  法      官  黃齡玉
以上正本證明與原本無異。
如不服本判決，應於判決送達後10日內，向本院提出上訴書狀，
上訴書狀應「敘述具體上訴理由」，並按他造當事人之人數附繕
本。「切勿逕送上級法院」。
）。
中    華    民    國    97    年    7     月    11    日
                                      書記官  林嘉賢
槍砲彈藥刀械管制條例第12條
未經許可，製造、販賣或運輸子彈者，處 1 年以上 7 年以下有
期徒刑，併科新台幣 500 萬元以下罰金。
未經許可，轉讓、出租或出借子彈者，處 6 月以上 5 年以下有
期徒刑，併科新台幣 300 萬元以下罰金。
意圖供自己或他人犯罪之用，而犯前二項之罪者，處 3 年以上
10 年以下有期徒刑，併科新台幣 700 萬元以下罰金。
未經許可，持有、寄藏或意圖販賣而陳列子彈者，處 5 年以下有
期徒刑，併科新台幣 300 萬元以下罰金。
第1項至第3項之未遂犯罰之。
附表一
┌──┬─────┬─────────────────────────┐
│編號│修正事項  │  以各別修正事項討論新、舊法之比較適用            │
├──┼─────┼─────────────────────────┤
│一  │共同正犯  │刑法第28條有關共同正犯之規定，僅作文字修正，對於狹│
│    │          │義共同正犯（指有犯意聯絡及行為分擔之數行為人）之認│
│    │          │定，不生任何影響。                                │
├──┼─────┼─────────────────────────┤
│二  │主刑罰金  │刑法第33條第5款有關罰金刑部分，在新法部分係規定為 │
│    │部分      │罰金：新臺幣1,000元以上，以百元計算之。而舊法時則 │
│    │          │係規定為罰金：1元以上，修正後之規定並非較有利於被 │
│    │          │告。                                              │
├──┴─────┴─────────────────────────┤
│總結：綜合前開結果，此部分之論罪，仍應適用舊法之規定，且依從刑附屬於│
│主刑之原則，沒收亦應依舊法第38條之規定。                            │
└──────────────────────────────────┘
附表二：（易刑處分）
┌─────┬─────────────────────────┐
│修正事項  │新、舊法之比較適用                                │
├─────┼─────────────────────────┤
│易服勞役  │修正前刑法第42條第2項前段規定「易服勞役以1元以上3 │
│          │元以下折算1日」，且修正刪除前罰金罰鍰提高標準條例 │
│          │第2條規定，就其原定數額提高為100倍折算1日，則於修 │
│          │正前之易服勞役折算標準，最高應以銀元300元折算1日，│
│          │經折算為新臺幣後，應以新臺幣900元折算1日。而修正後│
│          │之刑法第42條第3項前段規定「易服勞役以新臺幣1千元、│
│          │2千元或3千元折算1日」，比較修正前後之易服勞役折算 │
│          │標準，修正前之折算標準顯然較不利（折算後之服勞役日│
│          │數較多）；雖修正後刑法第42條將易服勞役之最長期限從│
│          │6 個月延長為1 年，然本案罰金新臺幣60,000元，縱依修│
│          │正後最低之折算標準即新臺幣1 千元折算，易服勞役之日│
│          │數均未超過6 個月，是比較新舊法之結果，應依刑法第2 │
│          │條第1 項但書，適用修正後之刑法第42條第3 項前段規定│
│          │，定其折算標準。                                  │
└─────┴─────────────────────────┘


司法院資訊處製作；財團法人民間司法改革基金會備份。
